臺灣橋頭地方法院刑事判決　
111年度審易字第450號
公  訴  人  臺灣橋頭地方檢察署檢察官
被      告  李尚修






上列被告因竊盜案件，經檢察官提起公訴（111年度偵緝字第149
號），嗣被告於準備程序中就被訴事實為有罪之陳述，經本院裁
定進行簡式審判程序，並判決如下：
    主  文
李尚修犯毀越安全設備侵入有人居住之建築物竊盜罪，累犯，處
有期徒刑柒月。未扣案犯罪所得即新臺幣壹萬柒仟壹佰元沒收，
於全部或一部不能沒收或不宜執行沒收時，追徵其價額。
    事  實
一、李尚修意圖為自己不法之所有，基於毀越安全設備侵入有人
    居住之建築物竊盜之犯意，於民國110年7月7日6時許，騎乘
    車牌號碼000-000號普通重型機車，至王俊傑所管理並居住
    其內之位於高雄市○○區○○路000號「幸安宮」，見該宮大門
    尚未開啟，乃沿水溝繞至該宮右後方，扳開該宮後方作為安
    全設備之鐵皮圍籬，再踰越所扳開之圍籬縫隙進入該宮內，
    徒手竊取王俊傑所有而置於辦公桌抽屜內之現金新臺幣（下
    同）17,100元得手後，騎乘上開機車離去。嗣王俊傑發現遭
    竊而報警處理，經警方調閱監視器畫面察看，始循線查悉上
    情。
二、案經王俊傑訴由高雄市政府警察局湖內分局報告臺灣橋頭地
    方檢察署檢察官偵查起訴。
    理  由
壹、程序事項
　　除被告所犯為死刑、無期徒刑、最輕本刑為3 年以上有期徒
    刑之罪或高等法院管轄第一審案件者外，於前條第1 項程序
    進行中，被告先就被訴事實為有罪之陳述時，審判長得告知
    被告簡式審判程序之旨，並聽取當事人、代理人、辯護人及
    輔佐人之意見後，裁定進行簡式審判程序，刑事訴訟法第27
    3 條之1 第1 項定有明文。本案被告李尚修所犯屬法定刑為
    死刑、無期徒刑、最輕本刑為3 年以上有期徒刑以外之罪，
    渠於準備程序時就被訴事實為有罪之陳述【見院卷第80頁】
    ，經告知簡式審判程序要旨並聽取當事人意見，經被告同意
    適用簡式審判程序後，本院亦認無不得或不宜改依簡式審判
    程序進行之處，爰依刑事訴訟法第273 條之1 第1 項規定裁
    定進行簡式審判程序，合先敘明。又簡式審判程序之證據調
    查，依刑事訴訟法第273 條之2 規定，不受同法第159 條第
    1 項、第161 條之2 、第161 條之3 、第163 條之1 及第16
    4 條至第170 條規定之限制，附此說明。
貳、實體事項
一、認定犯罪事實所憑之證據及理由
　　訊據被告就上揭事實均坦承不諱【見警卷第3頁至第7頁、偵
    二卷第65頁至第65頁、第87頁至第88頁、院卷第80頁、第84
    頁、第86頁】，核與證人即告訴人王俊傑證述相符【見警卷
    第9頁至第11頁、偵一卷第51頁至第53頁】，並有監視器錄
    影畫面截圖、車輛詳細資料報表、被告行竊路線圖及現場照
    片等證據資料在卷可稽【見警卷第21頁至第41頁、第73頁至
    第81頁】，堪信被告所為之任意性自白確與事實相符。從而
    ，本件事證已臻明確，被告犯行洵堪認定，應予依法論科。
二、論罪科刑
  ㈠論罪部分
　⒈按刑法第321 條第1 項第2 款所謂「毀」係指毀損，稱「越
    」則指踰越或超越，祇要踰越或超越門窗、牆垣或安全設備
    之行為，使該門扇、牆垣或安全設備喪失防閑作用，即該當
    於前揭規定之要件（最高法院77年度台上字第1130號判決意
    旨參照）；又該款規定將「門扇」、「牆垣」、「其他安全
    設備」並列，則所謂「門扇」專指門戶而言，應屬狹義，即
    指分隔住宅或建築物內外之間之出入口大門而言；所謂「牆
    垣」，係指圍繞房屋或其庭院土地上之圍牆；所謂「其他安
    全設備」，係指門扇、牆垣以外，依社會通常觀念足認為防
    盜之一切設備（司法院﹙73﹚廳刑一字第6037號法律問題研究
    意見可資酌參）；另鐵皮圍籬係以鐵皮浪板作成之牆壁，本
    係為隔間防閑而設，屬於安全設備之一種，究與牆垣係用土
    磚砌成之性質有間（最高法院85年度台上字第5288號判決意
    旨參照）。經查，本件遭竊之幸安宮設有以鐵皮浪板搭建而
    成之圍籬，具有與外隔絕防閑之作用，有前揭現場照片在卷
    可佐【見警卷第77頁】，該鐵皮圍籬既非以土磚石作成，且
    為分隔該宮內外防閑而設，則該鐵皮圍牆自屬第321 條第1 
    項第2 款所稱「其他安全設備」。又被告係以扳開並穿越幸
    安宮作為安全設備之鐵皮圍籬之方式侵入該宮內行竊，業經
    認定如前，則被告此舉已使上開鐵皮圍籬喪失防閑作用，揆
    諸前揭說明，已符合「毀越安全設備」之加重要件無訛。
　⒉次按刑法第321 條第1 項第1 款之侵入有人居住之建築物竊
    盜罪，所謂建築物，係指住宅以外上有屋面，周有門壁，足
    蔽風雨，供人出入，且定著於土地之工作物者而言，倘該建
    築物平時有人居住，為保護住居者財產之安全及居住之安寧
    、自由，並防免引發搏鬥而升高之危險，對於侵入及隱匿其
    內而為竊盜者，自須加重處罰（最高法院101 年度台非字第
    140 號判決意旨參照）。又營業場所，於營業時間內，任何
    不特定之人均得進入，自屬公眾得出入之場所，自無所謂「
    侵入有人居住之建築物」可言；住宅兼營業場所在營業時間
    內，因其業務性質使然，自屬公眾得出入之場所，然在打烊
    後、尚未開始營業前或停止營業之該段期間，因已無營業之
    狀態，則屬個人或家人之私密空間，任何人未受允許自不得
    擅自進入，以確保居住之安全、安全（最高法院93年度台非
    字第34號、98年度台上字第5966號判決意旨參照）。經查，
    告訴人居住之房間與該宮相連，案發當時告訴人居住於該處
    ，此經告訴人證述明確【見偵一卷第52頁至第53頁】，是該
    宮顯屬有人居住之建築物無訛；而本件案發之時，該宮大門
    尚未開啟供信眾參拜，此亦據被告及告訴人供述在卷【見警
    卷第5頁、偵一卷第52頁、偵二卷第66頁】，揆諸上開說明
    ，被告於非供信眾參拜時間入內竊盜，自應成立侵入有人居
    住之建築物竊盜罪。
　⒊核被告所為，係犯刑法第321 條第1 項第1、2 款之毀越安全
    設備侵入有人居住之建築物竊盜罪。
  ㈡累犯部分
　　按「法院於審酌被告是否適用累犯規定而加重其刑時，訴訟
    程序上應先由檢察官就前階段被告構成累犯之事實，以及後
    階段應加重其刑之事項，主張並具體指出證明方法後，法院
    才需進行調查與辯論程序，而作為是否加重其刑之裁判基礎
    。前階段構成累犯事實為檢察官之實質舉證責任，後階段加
    重量刑事項為檢察官之說明責任，均應由檢察官分別負主張
    及具體指出證明方法之責。倘檢察官未主張或具體指出證明
    方法時，可認檢察官並不認為被告構成累犯或有加重其刑予
    以延長矯正其惡性此一特別預防之必要，且為貫徹舉證責任
    之危險結果所當然，是法院不予調查，而未論以累犯或依累
    犯規定加重其刑，即難謂有應調查而不予調查之違法。」、
    「檢察官若未主張或具體指出證明方法，法院因而未論以累
    犯或依累犯規定加重其刑，基於累犯資料本來即可以在刑法
    第57條第5款『犯罪行為人之品行』中予以負面評價，自仍得
    就被告可能構成累犯之前科、素行資料，列為刑法第57條第
    5款所定『犯罪行為人之品行』之審酌事項。」（最高法院刑
    事大法庭110年度台上字第5660號判決參照）。本件依卷附
    臺灣高等法院被告前案紀錄表所示【見院卷第91頁至第111
    頁】，被告前因毒品案件，經臺灣臺南地方法院以106年度
    簡字第3850號、107年度訴字第826號分別判處有期徒刑6月
    、9月確定，上開兩罪接續執行，於108年4月22日因縮短刑
    期假釋出監，109年1月24日保護管束期滿未經撤銷，是被告
    故意再犯本件有期徒刑以上之罪，為累犯，且檢察官於起訴
    書就被告構成累犯事實部分已主張並加以舉證。然起訴書及
    公訴人於本院審理中均未依前開裁定意旨說明及舉證被告加
    重量刑事項。揆諸上開說明，本院無從認定被告是否依累犯
    規定加重量刑，爰僅將被告之前科紀錄列入刑法第57條第5
    款「犯罪行為人之品行」之量刑審酌事由予以評價，附此說
    明。
  ㈢爰依據行為人之責任為基礎，審酌被告不思以正當方法獲取
    財物，率爾以毀越安全設備、侵入有人居住之建築物之手段
    ，竊取他人財物，侵害他人財產權，所為實屬不該，顯欠乏
    尊重他人財產權之正確態度，違反法律之誡命規範；另考量
    被告於本案犯行前5年內，曾因施用毒品案件，經法院論罪
    科刑並執行完畢一情，有臺灣高等法院被告前案紀錄表在卷
    可稽，顯見被告並未因前案受刑事處罰而更謹慎其所為致再
    犯本案，應予以非難；並慮及被告本件犯行所竊得之財物價
    值、告訴人所受之損害，及被告犯後尚能坦承犯行之犯後態
    度，兼酌以被告迄今尚未與告訴人和解或賠償損害，復衡以
    被告身體狀況正常、國中畢業之智識程度，入監前擔任臨時
    工，日薪1,300元之經濟狀況【見院卷第86頁】等一切情狀
    ，量處如主文所示之刑。　　
參、沒收部分
　　被告本件犯行竊得之現金17,100元，未據扣案，亦未實際合
    法發還予告訴人，為避免被告因犯罪而坐享所竊得之財物，
    爰依刑法第38條之1 第1 項前段、第3 項之規定宣告沒收，
    於全部或一部不能沒收或不宜執行沒收時，追徵其價額。　
據上論斷，應依刑事訴訟法第273條之1第1項、第299條第1項前
段，判決如主文。
本案經檢察官倪茂益提起公訴，檢察官靳隆坤到庭執行職務。
中　　華　　民　　國　　111 　年　　11　　月　　10　　日
              刑事第六庭      法  官 姚怡菁       
以上正本證明與原本無異。
如不服本判決應於收受送達後20日內向本院提出上訴書狀，並應
敘述具體理由；如未敘述上訴理由者，應於上訴期間屆滿後20日
內向本院補提理由書（均須按他造當事人之人數附繕本）「切勿
逕送上級法院」。
中　　華　　民　　國　　111 　年　　11　　月　　10　　日
                              書記官 陳佳彬
附錄本件判決論罪科刑法條：
中華民國刑法第321條
犯前條第1項、第2項之罪而有下列情形之一者，處6月以上5年以
下有期徒刑，得併科50萬元以下罰金：
一、侵入住宅或有人居住之建築物、船艦或隱匿其內而犯之。
二、毀越門窗、牆垣或其他安全設備而犯之。
三、攜帶兇器而犯之。
四、結夥三人以上而犯之。
五、乘火災、水災或其他災害之際而犯之。
六、在車站、港埠、航空站或其他供水、陸、空公眾運輸之舟、
    車、航空機內而犯之。
前項之未遂犯罰之。


卷宗標目對照表
一、高雄市政府警察局湖內分局高市警湖分偵字第11071404600號卷，稱警卷； 二、臺灣橋頭地方檢察署110 年度偵字第13911號卷，稱偵一卷； 三、臺灣橋頭地方檢察署111 年度偵緝字第149號卷，稱偵二卷； 四、本院111 年度審易字第450 號卷，稱院卷。